臺灣士林地方法院民事判決　　　　　　　94年度智字第5號
原　　　告 美商CNC電腦軟體公司
法定代理人 約翰˙沙馬斯
原　　　告 欣昊實業股份有限公司
法定代理人 甲○○
共　　　同
訴訟代理人 吳梓生律師
被　　　告 緯創資通股份有限公司
法定代理人 丙○○
被　　　告 乙○○
　　　　　 丁○○
共　　　同
訴訟代理人 丁中原律師
複 代 理人 沈妍伶律師
上列當事人間刑事附帶民事訴訟請求損害賠償事件（93年度重附
民字第8 號），經本院刑事庭裁定移送審理，本院於民國96 年6
月4 日言詞辯論終結，判決如下：
    主      文
被告應連帶給付原告新臺幣肆佰貳拾貳萬元及被告乙○○、丁○
○自民國九十三年三月二日起、被告緯創資通股份有限公司自民
國九十三年二月十九日起，均至清償日止，按週年利率百分之五
計算之利息。
被告應連帶負擔費用，將本院九十三年度簡字第三六一號刑事簡
易判決暨臺灣高等法院九十四年度上易字第二二七一號刑事判決
書全部，登載於經濟日報第一版一日。
原告其餘之訴駁回。
訴訟費用由被告連帶負擔。
本判決原告勝訴部分，於原告以新臺幣壹佰肆拾柒萬元供擔保後
，得假執行；但被告如以新臺幣肆佰貳拾貳萬元為原告預供擔保
，得免為假執行。
原告其餘假執行之聲請駁回。
    事  實　及　理　由
壹、原告起訴主張：
  一、被告乙○○與被告丁○○為被告緯創資通股份有限公司（
      下稱緯創公司）之受雇人。渠等明知統稱「MASTER CAM」
      之電腦程式係原告美商CNC 電腦軟體公司（下稱CNC 公司
      ）所創作並授權由原告欣昊實業有限公司（下稱欣昊公司
      ）譯為中文版在台經銷；竟重製模型供緯創公司測試新開
      發電腦從事生產銷售意圖營利，由被告乙○○於91年5 月
      間由網路以每片新台幣（下同）300 元價格購買第三人擅
      自重製之「MASTER CAM」電腦程式，再與被告丁○○共同
      安裝重製在緯創公司之模型設計部內之三部電腦主機上。
      被告等所為已違反著作權法第91條第1 項、第93條第1 項
      第2 款及第87條第5 款之規定。嗣於91年12月2 日，原告
      欣昊公司會同警方前往緯創公司搜索，當場查獲內含「M-
      ASTER CAM 」電腦程式之盜版光碟3 片、安裝有70套「M-
      ASTER CAM 」電腦程式之電腦主機三部。就違反著作權法
      刑事部分，被告乙○○、丁○○業經本院以93年簡字第36
      1 號刑事易判決判刑確定，被告緯創公司亦經本院刑事庭
      科處罰金刑，被告緯創公司不服起上訴，亦經臺灣高等法
      院以94年度上易字第2271號判決駁回上訴確定在案。按著
      作權法第88條第1 項、民法第188 條規定，被告乙○○、
      丁○○2 人受雇於被告緯創公司，於執行職務時故意不法
      重製而侵害原告之「MASTER CAM」電腦程式之著作權，且
      按前開所查獲違法重製之電腦程式「MASTER CAM」中英文
      版共計70套，每套市價為80萬元，共計侵害原告之著作權
      價值至少5,600 萬元。另依著作權法第89條規定：「被害
      人得請求侵害人負擔費用將判決書內容全部或一部登載於
      新聞紙、雜誌。」爰以著作權法第87條第5 款、第88條第
      1 項、第89條、第91條第1 項、第93條第1 項第2 款、民
      法第188 條規定請求等語。並聲明：(一)被告應連帶給付原
      告CNC 公司5,600 萬元及自起訴狀繕本送達翌日起按年利
      率百分之五計算之利息。(二)被告應連帶負擔費用將本院93
      年度簡字第361 號刑事簡易判決全部暨臺灣高等法院94年
      度上易字第2271號刑事確定判決全部，登載於經濟日報第
      1 版1 日。(三)第一項聲明，原告願供擔保，請准宣告假執
      行。
  二、關於被告抗辯時效消滅部分：
  　　被告乙○○、丁○○、緯創公司侵害原告等之著作權。原
　    告欣昊公司於93年1 月27日提起訴訟時已提出律師委任狀
      ；另一原告美商CNC 電腦軟體公司（下稱CNC 公司）之委
      任狀則於同年3 月9 日提出。惟法院表示未收到原告欣昊
      公司之委任狀，故僅先行確定原告為CNC 公司。惟按原告
      欣昊公司之委任狀業已提出，乃於93年11月15日具狀向法
      院陳報，並無撤回起訴之意思。縱認原告欣昊公司於93年
      9 月15日撤回起訴，然原告欣昊公司於93年11月15日之陳
      報狀亦應生回復或重行起訴之效力。再者，原告欣昊公司
      之訴訟代理人並無撤回起訴之意；即使認為原告欣昊公司
      曾經撤回起訴，然原告欣昊公司亦已於93年11月15日之陳
      報狀表明其對被告起訴請求損害賠償，應認有起訴之效力
      。次按，原告欣昊公司已於93年11月15日提出陳報狀及94
      年7 月27日補正起訴程序，是該請求權應仍未罹於時效。
      又按著作權法第85條及第88條之損害賠償請求權，自請求
      權人知有損害及賠償義務人時起，二年間不行使而消滅。
      著作權法第89條之1 定有明文。原告CNC 公司於91年間聽
      聞「MASTER CAM」系列軟體遭人盜用，遂告知原告欣昊公
      司，原告欣昊公司並於同年12月2 日會同警方前往緯創公
      司之模型設計部進行搜索並查獲「MASTER CAM」系列電腦
      重製光碟片3 片、安裝有70套「MASTER CAM」系列電腦程
      式之電腦主機3 部，至此始知悉被告乙○○、丁○○侵害
      原告等著作權之事實，故本件損害賠償請求權之時效，應
      自此起算。於上開搜索前，原告等尚無實質證物可資證明
      被告等有違法侵害原告著作權之情事，自不應認於搜索前
      ，本件請求權時效已開始起算。因此，縱認原告欣昊公司
      曾經撤回起訴，惟原告欣昊公司亦已於93年11月15日之陳
      報狀表明其對被告等起訴請求損害賠償，距91年12月2 日
      ，並未逾2 年之時效。原告欣昊公司就以上之起訴聲明及
      事實理由，本已於93年1 月27日之起訴狀中敘明，後於93
      年3 月9 日具狀補正，嗣復於93年11月15日具狀表明仍為
      原告之旨，為杜絕被告等關於原告欣昊公司撤回起訴之爭
      議。遂再次以原告欣昊公司名義，於94年7 月27日具狀補
      正起訴程序。查該次補正並不改變原告欣昊公司對被告等
      起訴請求之事實，自無罹於時效可言。
貳、被告則以：
  一、93年1 月27日原告欣昊公司由訴訟代理人（即律師）代為
      起訴，惟原告等均未提出委任狀。按訴訟代理人未提出委
      任書，訴訟代理權有欠缺，是以該起訴不合法。93年3 月
      9 日原告等所提之陳報暨補正狀中，起訴之原告為CNC 公
      司及欣昊公司。惟補正之起訴狀係以訴訟代理人之名義起
      訴，惟欣昊公司仍未提出委任狀，起訴程序仍有欠缺，於
      法未合。原告等雖稱請求回復欣昊公司為本案原告，惟查
      民事訴訟法中並無「回復原告」之訴訟行為，是以原告等
      之請求顯於法無據；再者，此陳報狀欠缺民事訴訟法第24
      4 條第1 項所規定於起訴時應記載之事項，訴訟成立要件
      不存在，無開始訴訟之效力。93年11月18日法院裁定本案
      移送民事庭審理。惟此裁定之效力僅在於將附帶民事訴訟
      之繫屬由刑事庭改隸於民事庭，至起訴程式合法與否，則
      仍得由法院依職權調查，乃屬當然。原告欣昊公司於91年
      6 月27日即委託萬國工商徵信事業有限公司 (下稱萬國徵
      信)， 針對被告緯創公司涉嫌非法使用未經授權之「MAS-
      TER CAM 」軟體乙事進行查證。則至少於其委託萬國徵信
      調查之時，原告欣昊公司已對損害及賠償義務人具有相當
      之認識，是以，所謂搜索僅係刑事程序之保全證據而已，
      與原告是否明知賠償義務人及損害內容無關，故本件原告
      既早經由萬國徵信調查知悉被告等為賠償義務人，更據以
      提出告訴，則原告欣昊公司之請求權時效，應自萬國徵信
      提出報告時（即91年7 月25日）起算兩年至93年7 月25日
      止，而其於93年9 月15日撤回起訴後，遲至94年7 月27日
      始重行起訴，其請求權顯已逾二年而罹於時效而消滅。
　二、被告丁○○、乙○○均受雇於被告緯創公司之模型設計部
  　　部，其主要工作係將其製作完成之模型供內部研發之用，
  　　與被告緯創公司業務無直接密切之關係。被告乙○○係91
  　　年5 月間以每片300 元之價格購得內含有「MASTER CAM」
    　軟體之光碟並重製之，核屬其被告乙○○之個人行為，即
      無民法第188 條第1 項規定之適用。且本件被告緯創公司
      於「網路發佈公告及使用規範準則」第6 條第2 項第2 款
      明定：「禁止下載、安裝及散佈未經授權的軟體或資料」
      ，明確告知員工不得違反使用他人著作權資料，且被告緯
      創公司於每位員工受雇時，在與其簽訂之「聘僱\ 保密合
      約書」內均定有合法使用電腦軟體之約定：「乙方 (受僱
      人)於 任職宏碁關係企業期間，在職務上，所使用之電腦
      軟體皆為合法版本，如有違反，應負一切法律責任。」、
      「乙方同意於聘僱期間，在職務上所使用之電腦軟體均應
      係合法版本，明知為非法之軟體亦不得攜至工作處所，如
      有違反應自行負擔一切法律責任。」足證被告緯創公司應
      已善盡僱用人之注意義務。又縱認被告等確有侵害原告等
      著作權而應負連帶賠償責任之情事，原告等所受之損害依
      民法第216 條規定應為80萬元。原告欣昊公司其所失利益
      為被告緯創公司原應向其購買而未購買之兩套電腦軟體，
      其價額為80萬元。「MASTER CAM」每套價格應為40萬元。
      原告欣昊公司對被告緯創公司報價為每套「MASTER CAM 」
      軟體40萬元，原告等臨訟卻主張以每套80萬元計，有違禁
      反言及誠信原則。又著作權法第89條之立法理由，係以著
      作權被侵害時，有侵害著作人格權情事者，得由侵害人負
      擔費用將判決書內容全部或一部登載於新聞紙、雜誌，回
      復受侵害人之著作人格權。而本件被告緯創公司並無侵害
      原告等之著作人格權，故原告等請求被告緯創公司負擔費
      用，並將本案判決書刊登於報紙上，為無理由。再者，原
      告對被告公司之請求權依據，既主張為民法第188 條第1
      項規定，則僱用人依上開民法規定所連帶負責者，僅限於
      損害賠償責任而已，並不包括其他非屬損害賠償責任之範
      疇，是以原告等主張其受有5,600 萬元之損害，為無理由
      等語為辯。並聲明(一)原告之訴駁回。(二)如受不利之判決，
      請准被告供擔保後得免予假執行。
參、得心證之理由：
　　原告主張被告侵害其著作權行為之上開事實，已據被告被訴
  　違反著作權法等之刑事案件即本院93年度簡字第361 號刑事
    判決認定明確，有該案刑事判決書乙份附卷可稽，且為被告
    所不爭執（見本院刑事卷93年10月27日準備程序筆錄），應
    堪信為真實。以下爰就原告請求各項分別論述之。
　一、原告欣昊公司並未於93年9 月15日撤回起訴，自無回復原
  　　告或重行起訴之問題，請求權亦未罹於時效：
    (一)民事訴訟關於訴訟代理權之有無，為法院應依職權之事項
    　。又所謂訴訟行為，係指訴訟法所規定，且構成訴訟程序
      之行為，是訴訟主體有關訴訟所為之行為，倘非規定於訴
      訟法者，並非訴訟行為。本件原告訴訟代理人於93年1 月
      27日提出附帶民事起訴狀於本院時，並未提出受原告欣昊
      實業股份有限公司委任為訴訟代理人之委任狀，故尚不能
      認為斯時已受合法委任，渠係遲至93年11月12日始補正欣
      昊實業股份有限公司之委任狀（本院刑事卷頁30），復且
      ，原告訴訟代理人吳梓生律師於93年9 月15日準備程序期
      日表明附帶民事訴訟之原告僅為美商CNC 公司，顯見訴訟
      代理人對於其未受欣昊公司之委任一事已有認知。準此，
      本院認為原告訴訟代理人於93年9 月15日準備程序刪除93
      年3 月9 日所提出之刑事附帶民事起訴補正狀內關於原告
      欣昊實業股份有限公司之行為並無合法代理權，不生撤回
      起訴之效果。且因撤回起訴與否涉及被告攻擊防禦權利行
      使，具有即斷即決以期程序明確之特性，尚不得僅因其訴
      訟代理權之嗣後補正，即可依民事訴訟法第七十五條第二
      項準用第四十八條之規定，使其溯及取得代理權而生撤回
      起訴之效果，併此說明。
    (二)按「第85條及第88條之損害賠償請求權，自請求權人知有
    　損害及賠償義務人時起，二年間不行使而消滅。」著作權
      法第89-1條定有明文。對於請求權人知悉與否，應由賠償
      義務人即本件被告負舉證責任（最高法院72年台上字第14
      28號判例）。被告抗辯對於原告於91年12月2 日會同警方
      前去緯創公司進行搜索前，即有確知被告等有侵害著作權
      之情事乙節，既為原告所否認，應由被告舉證，惟被告並
      未舉證以實其說，是本件之2 年請求權時效應自91年12月
      2 日起算。原告訴訟代理人於93年11月12日業已補正93年
      1 月27日所提附帶民事訴訟起訴狀關於代理權之欠缺，縱
      認無溯及補正之情事，亦認為至遲於93年11月12日發生起
      訴效力，原告欣昊實業股份有限公司請求權並未罹於消滅
      時效。
　二、MASTERCAM 系列軟體中文版為受著作權法保護之獨立著作
  　　：按「改作：指以翻譯、編曲、改寫、拍攝影片或其他方
    　法就原著作另為創作。」、「就原著作改作之創作為衍生
      著作，以獨立之著作保護之。」著作權法第3 條第1 項第
      10款、第6 條第1 項定有明文。本件MASTERCAM 英文版電
      腦程式在翻譯為中文版，已表彰翻譯者精神上之創作，且
      達足以表現作者之個性或獨特之程度，核屬享有著作權法
      保護之獨立著作。
　三、被告乙○○、丁○○之重製行為核屬渠等執行職務之範圍
  　　，被告緯創公司就渠等侵害原告著作權之行為應負連帶賠
    　償責任：
    (一)民法第188 條所謂受僱人因執行職務不法侵害他人之權利
    　，須受僱人之行為在客觀上可認為與執行職務有關，而不
      法侵害他人之權利者始足當之。關於執行職務，凡受僱人
      行為外觀具執行職務之形式，在客觀上足認其為執行職務
      者，就令其為濫用職務行為、怠於執行職務行為或利用職
      務上之機會及與執行職務之時間或處所有密切關係之行為
      ，亦應包括在內（最高法院92年台上字第518 號判決）。
      本件被告乙○○、丁○○重製行為係供作被告緯創公司模
      型設計部製作電腦模型，生產公司產品之樣品，此流程實
      為被告緯創公司生產線重要步驟，自屬被告等執行業務之
      範圍，此觀諸被告乙○○91年12月2 日偵訊筆錄陳述「（
      問：三位工程師使用該電腦作何用途？）製作公司產品樣
      品」自明。
    (二)被告雖稱：因被告緯創公司規模龐大，員工人數眾多，遂
    　藉由「聘僱/ 保密合約書」個別要求受僱員工遵守著作權
      保護相關規定，並透過公司內部發佈「網路發佈公告及使
      用規範準則」明確告知員工不得違反著作權相關規定，主
      張其已盡監督管理義務云云。惟查前開「聘僱/ 保密合約
      書」性質核屬被告緯創公司單方面擬定之定型化契約，與
      被告緯創公司是否於實際監督管理受僱人執行職務行為有
      所疏失之判斷係屬二事，被告緯創公司並未舉證際上已盡
      管理監督之責外，被告緯創公司不得僅憑個別簽訂之「聘
      僱/ 保密合約書」及公司內部發佈「網路發佈公告及使用
      規範準則」卸免民法第188 條僱用人責任。從而，被告緯
      創公司自應與被告乙○○、丁○○連帶對原告負侵權行為
      之賠害償責任。
　四、原告因被告等侵權行為所受之損害，分別論述如下：
  　(一)被告等擅自重製之系爭軟體，中英文版本應否分別獨立計
    　算套數？原告雖主張「由英文ENG 批次檔不能直接執行中
      文的MASTERCAM9，要執行中文的MASTERCAM9，必須回到檔
      案總管的CHI 批次檔，然後才能執行中文的MASTERCAM9」
      、「點選檔案總管內的ENG 批次檔，執行英文版的MASTER
      CAM9(Mill )， 再回到檔案總管，執行CHI 批次檔，才能
      進入中文版的MASTERCAM9去操作，其他軟體也是可以同時
      在電腦上進行中文版和英文版」。換言之，將ENG 批次檔
      移除，中文版仍可獨立執行；且CHI 批次檔移除，英文版
      亦可獨立執行；且中英文版可同時運作云云。惟查本院於
      95年5 月11日就扣案電腦進行勘驗時，被告公司當場請求
      欣昊公司之工程師將MASTERCAM 英文版移除，惟遭原告公
      司拒絕，該工程師並表示「主系統不能移除，如移除中、
      英文版都不能運作」（參見95年5 月11日勘驗筆錄）。由
      此可見，MASTERCAM 這套軟體，於將英文版移除後，無法
      使中文版繼續操作，且執行中文版後欲再執行英文版，電
      腦螢幕即出現"mastercam mill8 is already　running,
      continue?"之視窗，表示該程式已經在運作中，足見中文
      版係使用英文版之主系統，並非一獨立可以獨運作之程式
      ，故中文版應與英文版合計為一套，作為認定損害數額基
      準。
    (二)原告雖無法舉證被告等擅自重製之系爭軟體內新、舊版本
  　  是否均有所使用，惟按侵害著作權之重製行為，其本質屬
      「行為犯」，一有重製行為即已對著作權構成侵害之結果
      ，不以實際有無使用為必要。準此，被告等重製之新、舊
      版本系爭軟體，均應分別計算其套數。
    (三)扣案電腦中，於莊志維電腦內之MASTERCAM DESIGN 8及L-
      ATHE 8無法執行，原告雖主張該軟體可能於重製後毀損或
      無法正常運作使用，抑或被告於警方查緝時趕緊將非法重
      製之電腦程式著作刪除云云，惟查原告就被告等確有使用
      上開程式之行為、造成何等損害或於警方查緝時有如何刪
      除程式等情，均未舉證證明，自非可遽信。是其此部分請
      求，尚嫌無據。
    (四)關於MASTERCAM DESIGN應否計入套數？依據本院勘驗扣案
    　電腦時，得以分別開啟MASTERCAM 軟體系列之四種軟體（
      含有Mill、Lathe 、Wire、Design），並均各具功能而可
      單獨存在使用（參見95年5 月11日及5 月25日之勘驗筆錄
      ）。是以MASTERCAM DESIGN既具獨立使用功能，即無排除
      著作權保護之理。此與原告欣昊公司於市場交易上是否慣
      常搭配其他程式一併銷售抑或消費者單獨購買該軟體之機
      率高低，均不相涉。職是，MASTERCAM DESIGN亦應計入套
      數。
    (五)被告等非法重製之系爭軟體，未曾使用者應否計入求償套
   　 數？被告等雖主張渠等，僅會使用到之軟體為「銑床（M-
      ill） 」，其餘軟體不僅無使用必要，被告公司內部亦無
      可供搭配之機器配備，故無重製必要云云。惟查被告等有
      無實際使用系爭軟體，與有無非法重製而造成侵害著作權
      之認定乃屬二事。且被告等於安裝MASTERCAM 系列軟體時
      ，均有授權提示說明供其選擇是否安裝，被告等選擇安裝
      全部系爭軟體，尚難謂被告等於實施重製行為時無重製M-
      ASTERCAM Lathe及Wire之故意或違反注意義務而有過失。
      準此，被告等非法重製之系爭軟體，無論是否實際有所使
      用，均應計入求償套數。惟是否使用，對侵害著作權之損
      害會有輕重程度之差異，於審酌核計損害賠償金額時，自
      應予以差別看待，詳如後述。
    (六)按因故意或過失不法侵害他人之著作財產權或製版權者，
　    負損害賠償責任。如被害人不易證明其實際損害額，得請
      求法院依侵害情節，在新台幣1 萬元以上100 萬元以下酌
      定賠償額，著作權法第88條第1 項、第3 項定有明文。本
      件原告就實際所受損害僅陳稱MASTERCAM 軟體系列之Mill
      、Lat he、Wire、Design四種軟體，無論新、舊版本，亦
      未區分被告等有無實際使用，主張其單價均為80萬元，依
      扣案電腦內之重製情形共計受有6,218 萬元，而於5,600
      萬元範圍內求償云云。惟查，對於新、舊版本之市價與原
      告所受有之損害認定，以及被告等抗辯未使用之軟體（L-
      athe、Wire、Design）究竟造成原告若干損害，均未見提
      出確證以實其說，依前著權法第88條第3 項之規定，本院
      應依被告侵害原告著作權之情節，在新台幣1 萬元以上50
      萬元以下酌定賠償額。經本院審酌被告等侵害原告著作權
      之程度及各該軟體市場價格，認定原告所得請求之套數及
      金額如下：MASTERCAM Mill 9.0 SP1英文版2 套（各重製
      於陳孟祥、莊志維電腦中），每套80萬元，160 萬元；M-
      ASTERCAM Design 9.0 SP1 英文版2 套（各重製於陳孟祥
      、莊志維電腦中），每套40萬元，共80萬元；MASTERCAM
      Lathe 9.0 SP1 英文版2 套（各重製於陳孟祥、莊志維電
      腦中），每套40萬元，共80萬元；MASTER CAM Wire 9.0
      SP1 英文版2 套（各重製於陳孟祥、莊志維電腦中），每
      套40萬元，共80萬元；其餘MASTERCAM Design 8.0、MAS-
      TERCAM Design 8.1 、MASTERCAM Design 9.0、MAS TER-
      CAM Mill 8.0、MASTERCAM Mill 8.1、MASTERCAM Mill
      9.0 、MASTERCAM Lathe 8.0 、MASTERCAM Lathe 8.1 、
      MASTER CAM Lathe 9.0、MASTERCAM Wire 8.1、MASTERC-
      AM Wire9.0（以上均為英文版）等均各2 套，共22套（各
      重製於陳孟祥、莊志維電腦中），均為舊版，每套1 萬元
      ，共22萬元，總計共422 萬元。至扣案之劉耿宏電腦因無
      法開啟以供勘驗，原告亦無法舉證其內究有無重製之系爭
      軟體以及所受損害數額，自不能認為原告此部分主張有理
      由。
    (七)綜上所述，原告請求被告連帶償422 萬元，及自起訴狀繕
      本送達被告翌日即被告乙○○、丁○○自93年3 月2 日起
      ，被告緯創公司自93年2 月19日起，均至清償日止，按週
      年利率5%計算之利息部分，為有理由，其逾上開金額部分
      之請求，為無理由，不應准許。
  五、按被害人得請求由侵害著作權人負擔費用，將判決書內容
      全部或一部登載新聞紙、雜誌，著作權法第89條定有明文
      。被告等侵害原告著作權之行為，既經認定於前，則原告
      依上開規定，請求被告應負擔費用，將本院93年度簡字第
      361 號刑事簡易判決暨臺灣高等法院94年度上易字第2271
    　號刑事確定定定判決書全部，登載於經濟日報第1 版1 日
      ，以供澄清原告享有上開著作權之事實，核屬有據，應予
      准許。
肆、兩造分別陳明願供擔保，聲請宣告假執行及免為假執行，經
    核核原告勝訴部分，均於法相符，爰分別酌定相當之擔保金
    額併予准許；至原告敗訴部分，其假執行之聲請即失所附麗
    ，應予駁回。
伍、本件判決基礎已臻明確，兩造其餘之攻擊防禦方法及訴訟資
    料經本院斟酌後，核與判決不生影響，無一一論述之必要，
    併予敘明。
陸、據上論結，本件原告之訴為一部有理由，一部無理由，依民
    事訴訟法第79條、第85條第2 項、第390 條第2 項、第392
    條第2 項、第3 項，判決如主文。
中　　華　　民　　國　　96　　年　　7　　月　　31 　　日
                  民事第一庭  法  官  洪舜帆
以上正本證明與原本無異。
如對本判決上訴，應於判決送達後20日內向本院提出上訴狀。
中　　華　　民　　國　　97　　年　　5 　 月　　14　 　日
                              書記官  李明章
